臺灣板橋地方法院刑事簡易判決　　　　　99年度簡字第9359號
聲　請　人　臺灣板橋地方法院檢察署檢察官
被　　　告　陳俊崙
　　　　　　范清玄原名范氏清.
上列被告因詐欺案件，經檢察官聲請以簡易判決處刑（99年度偵
字第24355 號、第25316 號），暨移送併辦審理（100 年度偵字
第4167 號），本院判決如下：
    主  文
陳俊崙共同意圖為自己不法之所有，以詐術使人將本人之物交付
，共貳罪，各處有期徒刑伍月，如易科罰金，均以新臺幣壹仟元
折算壹日。應執行有期徒刑捌月，如易科罰金，以新臺幣壹仟元
折算壹日。緩刑伍年，並應依如附件所示之本院一○○年度簡附
民移調字第一五八號調解筆錄所載條件向被害人侯荷婷、邱齡萱
支付損害賠償。
范清玄幫助意圖為自己不法之所有，以詐術使人將本人之物交付
，處有期徒刑肆月，如易科罰金，以新臺幣壹仟元折算壹日。
    事實及理由
一、犯罪事實：
（一）陳俊崙與真實姓名年籍不詳之詐欺集團成員，共同基於詐
      欺取財之犯意聯絡，於民國99年5 月31日前某不詳時間，
      在不詳地點，將不知情之許美智所申請開立之第一商業銀
      行鶯歌分行（下稱第一銀行）帳號00000000000 號帳戶資
      料，提供與詐欺集團作為犯罪之用。嗣於該詐欺集團成員
      即於如附表編號3 、4 所示之時間，以如附表編號3 、4
      所示之手法，致使侯荷婷、邱齡萱2 人陷於錯誤，而分別
      匯款如附表編號3 、4 所示之金額至許美智上開第一銀行
      帳戶內。陳俊崙再將所詐得之款項共計新臺幣（下同）80
      萬元據為己有，並委由許美智將其中5,000 元提領出，轉
      交予陳俊崙不知情之母親陳李敏作為生活費之用，其餘79
      萬5,000 元則用以清償其積欠不知情之黃哲修債務，並匯
      入黃哲修所指定之劉黃秀枝帳戶內。
（二）范清玄可預見提供個人金融機構帳戶與他人使用，將幫助
      犯罪集團或不法分子實施詐欺或其他財產犯罪，竟仍不違
      反其本意，基於幫助詐欺之不確定故意，於99年5 月24日
      前某不詳時間，在不詳地點，將其所申請開立之臺灣銀行
      土城分行（下稱臺灣銀行）帳號000000000000號帳戶之存
      摺、提款卡及密碼交付予同一詐欺集團之成員、真實姓名
      年籍不詳自稱「林仕章」之人，供該欺集團作為犯罪之用
      。嗣該詐欺集團成員意圖為自己不法之所有，於如附表編
      號1 至3 所示之時間，以如附表編號1 至3 所示之手法，
      致使魏淑菁、蔡瑞欣、侯荷婷等3 人陷於錯誤，而分別匯
      款如附表編號1 至3 所示之金額至范清玄上開臺灣銀行帳
      戶內，旋遭提領一空。
二、被告陳俊崙部分：
    訊據被告陳俊崙固坦承曾向其鄰居許美智借用上開第一銀行
    帳戶，惟矢口否認涉有何前揭犯行，辯稱：伊在大陸崴復照
    明公司任職，從事燈具買賣，大陸客戶新光發公司林尚發於
    99年5 月31日致電向伊表示有筆貨款要以新臺幣支付，需匯
    至臺灣帳戶，伊遂向鄰居許美智借用帳戶，收取貨款新臺幣
    （下同）80萬元，並委請許美智提領5,000 元給伊母親陳李
    敏作生活費，其餘79萬5,000 元則匯款至黃劉秀枝帳戶內，
    目的是要返還積欠黃哲修之債務云云。經查：
（一）上開第一銀行帳戶為證人許美智所申請開立，經詐欺集團
      用以詐騙如附表編號3 至4 所示之被害人侯荷婷、邱齡萱
      ，使該2 名被害人分別於如附表所示之時間，匯款如附表
      所示之金額至該帳戶內之事實，業據被害人侯荷婷、邱齡
      萱於警詢時指述綦詳，復有上開第一銀行帳戶之開戶基本
      資料、交易明細表、匯款單各1 份在卷可稽，首堪認定。
（二）被告陳俊崙雖以前揭情詞置辯，並提出個人名片、崴復照
      明新T5型超省電節能燈廣告紙、鉅鼎國際聯合事務所臺灣
      新型專利證書通知書、大陸地區國家工商行政管理總局商
      標局之註冊申請受理通知書各1 紙、崴復照明T5採購合約
      2 紙為憑，然觀諸該採購合約內容，雙方約定交易幣別為
      人民幣，採購金額為人民幣18萬2,800 元（折合新臺幣約
      90 幾 萬元），並採貨到月結之付款方式，但實際匯入許
      美智上開第一銀行帳戶款項，卻係被害人侯荷婷、邱齡萱
      分別匯款新臺幣40萬元，不論是交易幣別、金額、匯款人
      ，與原合約約定內容均有不同。被告陳俊崙復於本院訊問
      時供稱：伊與新光發做生意，是從94年7 、8 月起至99年
      5 月案發時止，新光發向伊公司訂了3 、4 次貨，過去均
      是用人民幣付款，且匯款至大陸公司會計小姐廖獻麗中國
      建設銀行帳戶內等語，被告陳俊崙所辯本次交易之付款方
      式，迥異其所稱之過去交易模式，況被告陳俊崙迄今無法
      提出本次交易出貨證明，是否真有此次交易存在？已非無
      疑。再者，本件被害人侯荷婷、蔡瑞欣、魏淑菁遭騙後匯
      入款項之帳戶中，已有部分帳戶使用人翁文朝、李增華坦
      承其等係將帳戶交付予詐欺集團使用，此有福建金門地方
      法院檢察署檢察官99年度偵字第452 號聲請簡易判決處刑
      書、同署99年度偵字第319 、391 、396 、403 、407 、
      423 、425 、442 、499 號起訴書各1 份在卷可考，且本
      案被告范清玄亦供稱係將其上開臺灣銀行帳戶交付給他人
      使用，足見該詐欺集團可透過其他管道取得人頭帳戶，並
      於詐騙得逞後，將贓款立刻提領一空。準此，該詐欺集團
      實無由一改先前直接詐騙金錢之方式，反大費周章地向被
      告陳俊崙詐取貨物及向被害人侯荷婷、邱齡萱詐騙金錢後
      ，捨高達80萬元之款項不取，而僅保有向被告陳俊崙詐得
      之貨物，同時承受貨物跌價、倉儲成本及銷贓過程中可能
      遭查獲之風險。是以，被告陳俊崙前揭所辯，均非可採，
      其向不知情之許美智借用上開第一銀行帳戶，並將詐欺集
      團所詐得款項，提領後據為已有，確已參與詐欺取財犯行
      之構成要件行為，為詐欺取財之共同正犯無訛。
（三）另證人許美智、陳李敏雖一致證稱：被告向許美智借用上
      開第一銀行帳戶，作為匯入貨款之用，許美智並提領生活
      費新臺幣5,000 元予陳李敏等語，陳李敏並簽立收受該款
      項之收據，惟渠等證述內容及所簽立之收據，僅足以證明
      被害人侯荷婷、邱齡萱匯入款項之後續處理情況，至該等
      款項究竟如何取得？被告陳俊崙有無與大陸客戶交易之事
      實？均無從辨明，自難據以為有利於被告陳俊崙之認定，
      附此敘明。
三、被告范清玄部分：
    訊據被告范清玄固坦承上開臺灣銀行帳戶係由其親自申請開
    立，惟矢口否認前揭犯行，辯稱：該帳戶於98年9 、10月間
    ，伊在桃園市借給友人「林仕章」，因伊想說自己沒有用到
    該帳戶，所以就借給他云云。經查：
（一）上開臺灣銀行帳戶係被告范清玄所申請開立，經詐欺集團
      用以詐騙如附表編號1 至3 所示之被害人魏淑菁、蔡瑞欣
      、侯荷婷，使該3 名被害人分別於如附表所示之時間，匯
      款如附表所示之金額至該帳戶內之事實，業據被害人魏淑
      菁、蔡瑞欣、侯荷婷於警詢時指述綦詳，復有上開臺灣銀
      行帳戶之開戶基本資料、晶片金融卡客戶持卡狀態查詢、
      存摺存款歷史明細查詢各1 份、被害人3 人匯款表、侯荷
      婷中國信託銀行匯款申請書1 紙、蔡瑞欣臺灣銀行無摺存
      入憑條存根1 紙等附卷可按，應堪認定。
（二）再者，金融帳戶為個人理財工具，申請開設金融帳戶並無
      任何特殊之限制，一般民眾皆可以存入最低開戶金額之方
      式申請之，且一個人可以在不同之金融機構申請多數之存
      款帳戶使用，此乃眾所週知之事實，而時下以電話詐騙促
      使被害人操作銀行自動付款機或匯款而詐取金錢之行為甚
      為猖獗，且廣為媒體報導，並經政府有關機關呼籲，不要
      受騙。則依一般人之社會生活經驗，苟不以自己名義申請
      開戶，卻向不特定人蒐集他人之帳戶供己使用，其目的極
      可能利用該帳戶供作非法詐財之用，已屬一般智識經驗之
      人所能知悉或預見。以本件被告范清玄之年齡、生活經驗
      及智識程度，對於上情自難諉為不知，則其既可預見將此
      有關個人財產、身分之帳戶存摺、提款卡及密碼，淪落於
      他人手中，極可能被利用為與詐騙有關之犯罪工具，雖無
      取得者必然持以詐騙他人之確信，竟仍將其所有前開銀行
      帳戶存摺、提款卡及密碼交予他人使用，顯然對於該人縱
      以該帳戶作為不法詐騙使用，予以容認，足見被告范清玄
      有幫助詐騙份子利用其上開帳戶詐欺之不確定故意及行為
      甚明，其犯行洵堪認定，應依法論科。
四、按刑法上之幫助犯，係對於犯罪與正犯有共同之認識，而以
    幫助之意思，對於正犯資以助力，而未參與實施犯罪之行為
    者而言（最高法院88年度臺上字第1270號判決要旨參照）。
    是如未參與實施犯罪構成要件之行為，且係出於幫助之意思
    提供助力，即屬幫助犯，而非共同正犯。查被告范清玄將其
    所有上開帳戶之存摺、提款卡及密碼等資料供予真實姓名年
    籍不詳、自稱「林仕章」之詐欺集團成員，供該詐欺集團用
    以詐騙如附表編號1 至3 所示之被害人匯入金錢，係基於幫
    助該成員用以詐騙他人財物之犯意，而未參與詐欺取財犯行
    之構成要件行為。是核被告陳俊崙，係犯刑法第339 條第1
    項之詐欺取財罪（聲請意旨認被告陳俊崙係犯幫助詐欺取財
    罪，容有未洽，惟本院於訊問時業已踐行權利告知，充分保
    障被告防禦權，爰逕予更正）；而被告范清玄，則係犯刑法
    第30條第1 項前段、第339 條第1 項之幫助詐欺取財罪。又
    被告陳俊崙與詐欺集團成員間，就本件犯行，有犯意聯絡及
    行為分擔，應論以共同正犯。被告陳俊崙共同向被害人侯荷
    婷、邱齡萱2 人詐取財物之犯行，犯意各別，行為互異，應
    予分論併罰。再被告范清玄交付上開帳戶予詐欺集團成員之
    幫助行為，同時幫助詐欺集團成員向被害人魏淑菁、蔡瑞欣
    及侯荷婷等3 人詐取財物，係同種想像競合犯，應從一幫助
    詐欺罪處斷。且被告范清玄之行為僅止於幫助，應依刑法第
    30 條 第2 項之規定，按正犯之刑減輕之。爰審酌被告陳俊
    崙、范清玄之犯罪動機、目的、手段、被害人受騙金額、犯
    罪所生之危害，暨被告2 人之素行（此有臺灣高等法院被告
    前案紀錄表2 份附卷可參）、智識程度、生活狀況及犯後態
    度等一切情狀，分別量處如主文所示之刑，並均諭知易科罰
    金之折算標準，以資懲儆。末查，被告陳俊崙前未曾受有期
    徒刑以上刑之宣告，有臺灣高等法院被告前案紀錄表1 份附
    卷可按，其因一時失慮致罹刑典，已與被害人侯荷婷、邱齡
    萱達成調解，此有調解筆錄1 份在卷可憑，堪認被告已有悔
    悟，經此起訴審判，當知所警惕，信無再犯之虞，本院認所
    宣告之刑以暫不執行為適當，併諭知緩刑5 年，以啟自新。
    又為期被告陳俊崙能確實履行上開調解內容，爰併依刑法第
    74條第2 項第3 款之規定，命其應依如附件所示之本院100
    年度簡附民移調字第158 號調解筆錄所載條件向被害人侯荷
    婷、邱齡萱支付損害賠償。至移送併辦部分（臺灣板橋地方
    法院檢察署100 年度偵字第4167號）與本案經聲請部分，有
    想像競合犯之裁判上一罪關係，本院自應併予審認，附此敘
    明。
五、依刑事訴訟法第449 條第1 項前段、第3 項、第454 條第1
    項，刑法第28條、第30條第1 項前段、第2 項、第339 條第
    1 項、第51條第5 款、第55條、第41條第1 項前段、第8 項
    、第74條第1 項第1 款、第2 項第3 款，刑法施行法第1 條
    之1 第1 項、第2 項前段，逕以簡易判決處刑如主文。
六、如不服本判決，得自收受送達之翌日起10日內，向本院提出
    上訴狀，上訴於本院第二審合議庭（須附繕本）。
中    華    民    國    100   年    7     月    14    日
                  刑事第二十二庭  法  官  陳苑文
上列正本證明與原本無異。
                                  書記官  張玫玲
中    華    民    國    100   年    7     月    18    日
附錄本案論罪科刑法條全文：
中華民國刑法第339條
意圖為自己或第三人不法之所有，以詐術使人將本人或第三人之
物交付者，處 5 年以下有期徒刑、拘役或科或併科 1 千元以下
罰金。
以前項方法得財產上不法之利益或使第三人得之者，亦同。
前二項之未遂犯罰之。
┌──┬────┬──────────┬─────┬─────┬─────┐
│編號│被害人  │詐騙手法            │匯款時間  │匯款金額  │匯入帳戶  │
├──┼────┼──────────┼─────┼─────┼─────┤
│ 1  │魏淑菁  │於99年5 月23日晚間某│99年5 月24│5萬元     │范清玄上開│
│    │        │時許，在不詳處所，利│日15時55分│          │臺灣銀行帳│
│    │        │用電腦連線至網際網路│許        │          │戶        │
│    │        │MSN 聊天網站，向魏淑│          │          │          │
│    │        │菁佯稱其為香港彩金公│          │          │          │
│    │        │司員工，表示可一起投│          │          │          │
│    │        │資購買公司推出之彩卷│          │          │          │
│    │        │，並可立即獲利云云，│          │          │          │
│    │        │復告知其須繳交設定費│          │          │          │
│    │        │云云，致魏淑菁陷於錯│          │          │          │
│    │        │誤，而依示匯款。    │          │          │          │
├──┼────┼──────────┼─────┼─────┼─────┤
│ 2  │蔡瑞欣  │於99年4 月26日，在某│99年5 月25│15萬元    │范清玄上開│
│    │        │不詳處所，以電腦設備│日14時42分│          │臺灣銀行帳│
│    │        │連至網際網路MSNMATCH│許        │          │戶        │
│    │        │ 交友網站，向蔡瑞欣 │          │          │          │
│    │        │佯稱其為香港馬會人事│          │          │          │
│    │        │部經理「江俊君」，因│          │          │          │
│    │        │臺灣地區之六合彩組頭│          │          │          │
│    │        │並未依約繳交紅利，故│          │          │          │
│    │        │尋求臺灣地區民眾投注│          │          │          │
│    │        │臺灣地區六合彩，藉以│          │          │          │
│    │        │造成臺灣地區組頭之損│          │          │          │
│    │        │失，而投注者可得稅後│          │          │          │
│    │        │所得獎金之6 成云云，│          │          │          │
│    │        │致蔡瑞欣陷於錯誤，而│          │          │          │
│    │        │依示匯款。          │          │          │          │
├──┼────┼──────────┼─────┼─────┼─────┤
│ 3  │侯荷婷  │於99年5 月25日22時許│99年5 月26│5 萬元、40│分別匯入范│
│    │        │，在不詳處所，利用電│日10時30分│萬元      │清玄上開臺│
│    │        │腦連線至網際網路MSN │許、同年月│          │灣銀行帳戶│
│    │        │聊天網站，向侯荷婷佯│13時32分許│          │、許美智上│
│    │        │稱其為香港彩金公司主│          │          │開第一銀行│
│    │        │管「楊俊」，表示可代│          │          │帳戶內    │
│    │        │為購買公司推出之「三│          │          │          │
│    │        │星彩」，並可經由公司│          │          │          │
│    │        │內部作業輕鬆中得彩金│          │          │          │
│    │        │云云，復傳送會員申請│          │          │          │
│    │        │表以取信於侯荷婷，嗣│          │          │          │
│    │        │侯荷婷填妥申請表並依│          │          │          │
│    │        │指示回傳後，「楊俊」│          │          │          │
│    │        │與詐欺集團另一自稱「│          │          │          │
│    │        │李處長」之成員於翌（│          │          │          │
│    │        │26）日分別以電話向侯│          │          │          │
│    │        │荷婷誆稱其會員資格審│          │          │          │
│    │        │查已通過，惟需先將投│          │          │          │
│    │        │注金額匯入指示之金融│          │          │          │
│    │        │帳戶云云，致侯荷婷陷│          │          │          │
│    │        │於錯誤，而依示匯款。│          │          │          │
├──┼────┼──────────┼─────┼─────┼─────┤
│ 4  │邱齡萱  │於99年3 月間，利用電│99年5 月31│40萬元    │許美智上開│
│    │        │腦連線至網際網路MSN │日        │          │第一銀行帳│
│    │        │交友網站，向邱齡萱自│          │          │戶        │
│    │        │稱其名為「陳紹霆」，│          │          │          │
│    │        │並向邱齡萱誆稱其所經│          │          │          │
│    │        │營之公司急需款項，欲│          │          │          │
│    │        │向之借款週轉云云，致│          │          │          │
│    │        │邱齡萱陷於錯誤，而依│          │          │          │
│    │        │示匯款。            │          │          │          │
└──┴────┴──────────┴─────┴─────┴─────┘